臺灣臺中地方法院刑事判決　　　　　　　　　　　　　九十年度訴字第二八二號
　　公　訴　人　臺灣臺中地方法院檢察署檢察官
　　被　　　告　戊○○
　　指定辯護人　本院公設辯護人　丁○○
右列被告因殺人未遂案件，經檢察官提起公訴（九十年度偵字第一七七五八號），本
院判決如左：
    主  文
戊○○殺人未遂，處有期徒刑貳年柒月。
    事  實
一、戊○○於民國九十年九月三十日上午，在台中縣烏日鄉○○路五號之一「乙旨宮
    」旁，因丙○○不滿戊○○之前曾對其做出祭拜之動作而持一長約二十公分、似
    番刀之不詳刀械（此因未扣案，尚難認屬槍砲彈藥刀械管制條例第四條第一項第
    三款規定之刀械）前來，戊○○即駕駛車號ＰＥ─８８９５號汽車載丙○○外出
    買酒欲賠罪，於同日中午二人返回「乙旨宮」後，戊○○與丙○○又在台中縣烏
    日鄉○○路五之一號旁土地公廟發生爭吵，丙○○復持該番刀對戊○○揮舞而為
    不法侵害，戊○○為防衛自己權利搶下該把不明刀械後，竟基於殺人之故意，持
    此不明刀械，刺向丙○○之頭頂、左頸部、鼠蹊部，致丙○○受有頭頂長八公分
    ×寬零點五公分×深零點三公分之切割傷、左頸部長二公分×寬一公分×深十公
    分之穿剌傷、左頸部長一點五公分×寬一公分×深十公分之穿剌傷及左鼠蹊部長
    二公分×寬一公分×深三公分之穿剌傷等傷害（傷害部分未據告訴），隨即因丙○○躲避而跌落附近水溝，並自行爬起而電召救護車送醫急救，始未發生死亡之
    結果。
二、案經臺中縣警察局烏日分局報請台灣台中地方法院檢察署檢察官偵查起訴。
    理  由
一、訊據被告戊○○固坦承有持刀砍傷被害人丙○○之事實，惟矢口否認係基於殺人
    之犯意所為，辯稱：因當時被害人丙○○先持刀對其砍殺，其反擊奪下被害人丙○○所持之刀械後對其揮了二下，不小心砍傷被害人丙○○，不知道其受傷情形
    云云。經查：
（一）就被告砍傷被害人丙○○前之情形，係因被害人丙○○不滿被告一星期前對其
      有祭拜之動作，當日上午先攜帶一把刀前往砍損被告所駕駛車輛，並在被告面
      前晃了一下，二人爭吵後被告即載被害人丙○○前往買米酒，被害人丙○○仍
      不高興而將買入之酒當場即摔碎，二人之紛爭並未平息，在被告與被害人戊○○在當日中午返回前述土地公廟旁後，二人又發生爭吵才發生致被害人丙○○
      成傷行為等情，被告與被害人丙○○均不否認，而被告辯稱砍傷被害人丙○○
      ，是被害人丙○○手上先持刀一節，被害人丙○○雖否認並稱其當時並未持刀
      ，然當時亦在場之另案被告乙○○於警訊時及偵審中均一致供述：被告用以砍
      傷被害人丙○○者為彎月型、刀刃約二十公分長之番刀，此為之前被害人丙○○所持，並攜帶該刀要被告載其出外買酒者，是被害人丙○○先拿刀在那邊對
      被告揮舞，接著被告就將其手上刀子搶過來等語，核與被告歷次供述情節相符
      ，且被告就此部分情節於送法務部調查局為測謊鑑定時，就其係因奪取被害人
      丙○○手中刀械時刺傷陳某一事回答時，測試並無情緒波動反應而研判未說謊
      ，亦有法務部調查局測謊報告書影本一份在卷供佐；再參以證人即當日在該處
      曾見過被告、被害人之甲○○、己○○均證稱並未看見被告帶刀前往，而被害
      人丙○○當日上午即先攜刀前往並用以砍損被告駕駛車輛，已如前述，其顯係
      不滿被告對其祭拜之動作而思報復，且被告雖載其前往買酒等賠罪，被害人丙○○亦自陳其仍不高興，買入之酒瓶當場即摔碎，足見其二人就上開爭執仍未
      平息，則其二人再為爭吵時，被害人丙○○仍持用該刀對被告揮舞即非無可能
      ；但是，縱使被害人丙○○確持有刀具等兇器對被告揮舞在先，被告隨後砍傷
      被害人丙○○之原因究出於報復、逞兇鬥狠而萌殺人犯意、或僅係自衛而基於
      傷害之故意等，仍須視被告砍殺被害人丙○○之行為情景、態樣、被害人受傷
      情形等為綜合判斷，且被害人固有追殺被告行為在先，若被告防衛行為係出於
      殺人故意，仍應繩以殺人罪責，僅係其所為屬正當防衛而得不罰，或防衛行為
      過當而得減輕或免除其刑之問題，尚難以此即謂被告所為必非基於殺人故意。
（二）進而，就被告確有持刀砍傷被害人丙○○之事實，業據被害人丙○○指述及當
      時亦在場之另案被告乙○○證述屬實，而就當時砍殺情形，被害人丙○○已陳
      稱：當日中午被告初始即持刀砍向其鼠蹊部位，後來情形混亂，但伊頭部、頸
      部均有被砍傷，亦有遭被告丟擲石頭、磚塊等語，且參以當時亦在場之另案被
      告乙○○於警訊時先則陳稱：被害人丙○○先拿一支類似番刀之兇器要殺被告
      ，被告被追逐後，被害人丙○○追不上就說刀子給你，你敢不敢殺我，其回過
      頭就看見被害人丙○○滿身是血跳進水溝內，於九十年十月十二日偵查中則稱
      ：被告砍被害人丙○○之刀子為丙○○所有，其只看到被告搶下被害人丙○○
      之刀子，再回頭看時丙○○已經蹲在地上、抱著頭，其後因被告說還要打丙○○，丙○○才跳到水溝等語，雖然當時係因被害人丙○○先拿刀，以被害人事
      前僅持以揮舞，被告事後身上且絲毫無傷之情，加上依當時在場另案被告乙○○前開證述內容為判斷，被告既已搶下被害人丙○○所持刀具而無受被害人不
      法侵害之危險，其卻進一步反持刀砍殺被害人丙○○，顯已逾越正當防衛之合
      理必要程度；再以被害人丙○○所受傷勢係頭頂長八公分×寬零點五公分×深
      零點三公分之切割傷、左頸部長二公分×寬一公分×深十公分之穿剌傷、左頸
      部長一點五公分×寬一公分×深十公分之穿剌傷及左鼠蹊部長二公分×寬一公
      分×深三公分之穿剌傷情狀，有財團法人仁愛綜合醫院函覆之診療說明書影本
      二份附卷可稽，被告繼而持刀砍殺被害人非僅一刀，砍傷部位且包括頭頂中間
      、頸部、接近腹部之鼠蹊處等人體足以致命之部位，左頸部二處傷口且深達十
      公分、鼠蹊部深達三公分，均可見被告刺向被害人用力之猛，其應有斷絕被害
      人生命之殺人犯意甚明。
    此外，復有被告所穿著沾有血跡之上衣乙件扣案為憑，其上血跡且混有被害人丙○○ＤＮＡ，有內政部警政署刑事警察局鑑驗書影本一份在卷可資佐證，均堪認
    被告有砍殺被害人丙○○之行為，且應係出於殺人故意所為，被告所辯並無可採
    ，其犯行應堪認定。
二、查被告著手持刀砍殺被害人之行為，以其下手部位、傷口深度、砍殺刀數等情形
    ，應堪認其係基於殺人故意而實施，既如前述，係因被害人丙○○自行逃離就醫
    始倖免於難，未發生死亡之結果，核其所為係犯刑法第二百七十一條第二項、第
    一項之殺人未遂罪。又被告雖已著手殺人行為之實施，惟尚未生死亡之結果，其
    犯罪屬未遂，爰依刑法第二十六條前段之規定，按既遂犯之刑度減輕其刑。又被
    告係因本身對於被害人丙○○持刀揮舞之現在不法侵害行為，出於防禦自己權利
    之行為而反持刀砍殺被害人丙○○，惟以被害人丙○○對其揮舞刀械之行為並未
    致被告成傷，被告搶下刀械即已足避免被害人丙○○對其之侵害行為，被告卻仍
    基於殺人犯意繼而砍殺被害人丙○○身體四處，又為致命部位，顯屬防衛行為過
    當，僅得依刑法第二十三條但書規定，遞減輕其刑。爰審酌被告犯罪動機雖係出
    於被害人丙○○對其揮舞刀具在先，然其下手力道甚猛，復屬易致命之頭部、頸
    部等部位，惡性非輕，但其犯後已坦承部分犯行，事後並與被害人丙○○達成和
    解，賠償被害人丙○○所受損害，有調解書影本一份附卷可稽，被告尚有悔意，
    且被害人丙○○遭砍殺傷勢已大致復原，並表示二人原為朋友，不願再追究被告
    之傷害行為，及被告之品行及智識程度等一切情狀，量處如主文所示之刑。
據上論斷，應依刑事訴訟法第二百九十九條第一項前段，刑法第二百七十一條第一項
、第二項、第二十六條前段、第二十三條但書，判決如主文。
中      華      民      國    九十一    年      一      月    三十一    日
                                    臺灣臺中地方法院刑事第一庭
                                        法  官  林  麗  真
右正本證明與原本無異。
如不服本判決，應於送達後十日內向本院提出上訴狀(須附繕本)，上訴於台灣高等
法院台中分院。
                                        書記官
中      華      民      國    九十一    年      一      月    三十一    日
附錄論罪科刑法條
刑法第二百七十六條第一項
    因過失致人於死者，處二年以下有期徒刑、拘役或二千元以下罰金。
刑法第二百七十六條第二項
    從事業務之人，因業務上之過失犯前項之罪者，處五年以下有期徒刑或拘役，得
    併科三千元以下罰金。
